【裁判字號】    98,交聲,436
【裁判日期】    981030
【裁判案由】    違反道路交通管理處罰條例聲明異議
【裁判全文】
臺灣臺北地方法院交通事件裁定         98年度交聲字第436號
原處分機關  臺北市交通事件裁決所
異  議  人
即受處分人  甲○○
上列受處分人因違反道路交通管理處罰條例案件，對於臺北市交
通事件裁決所中華民國九十八年一月十五日所為之處分（原處分
案號：北市裁罰字第裁二二－ＡＥＷ一六六七○六號），聲明異
議，本院裁定如下：
    主  文
異議駁回。
    理  由
一、按汽車駕駛人，駕駛汽車有拆除消音器，或以其他方式造成
    噪音者，處新臺幣（下同）六千元以上二萬四千元以下罰鍰
    ，並當場禁止其駕駛；汽車駕駛人違反第一項、第三項規定
    者，應接受道路交通安全講習；汽車駕駛人有違反第四十三
    條情形之一者，記違規點數三點，道路交通管理處罰條例第
    四十三條第一項第三款、第五項前段、第六十三條第一項第
    三款分別定有明文。次按「本法所稱噪音，指超過管制標準
    之聲音」、「機動車輛所發出之聲音，不得超過機動車輛噪
    音管制標準。機動車輛供國內使用者，應符合前項噪音管制
    標準，始得進口、製造、使用及向公路監理機關請領牌照。
    機動車輛噪音管制辦法及標準，由中央主管機關會同交通部
    定之。」，亦為噪音管制法第二條、第九條所明文規定。復
    依上開噪音管制法第九條第三項授權訂定之機動車輛噪音管
    制標準第三條所定之機動車輛噪音管制標準值附表規定，使
    用中車輛檢驗噪音值之原地噪音為新車型審驗合格證明文件
    所載該車型之原地噪音檢驗值加五ｄＢ（Ａ）。是機車駕駛
    人騎乘機車有以其他方式造成噪音，經處罰機關認定有上開
    違規行為者，應依違反道路交通管理事件統一裁罰基準及處
    理細則（下稱處理細則）第二條第二項所定之違反道路交通
    管理事件統一裁罰基準表（下稱基準表）之規定，對該機車
    駕駛人處以六千元之罰鍰，並記違規點數三點，且應接受道
    路交通安全講習。
二、本件異議人即受處分人甲○○騎乘車牌號碼ＣＹＥ－五○八
    號重型機車於九十七年十二月十三日凌晨零時十七分，行經
    臺北市○○路三十九號前時，為臺北市政府警察局士林分局
    執勤員警曹智能攔檢，發現該車製造音量客觀上已足令一般
    人無法忍受程度，遂請受處分人將車輛移至山仔后派出所旁
    停車場接受環保局機動車輛噪音檢查人員以噪音計儀器檢測
    ，噪音審驗值為八二ｄＢ，使用中車輛噪音管制標準值為八
    十七ｄＢ，該車測試值為八十七點九ｄＢ，已超過標準值，
    員警遂以其排氣管噪音超過檢驗值，有違反道路交通管理處
    罰條例第四十三條第一條第三款（有拆除消音器，或以其他
    方式造成噪音）之違規行為掣單舉發並將舉發通知單交受處
    分人簽收，受處分人於應到案期限（九十七年十二月二十八
    日）前之九十七年十二月二十三日提出申訴，經原處分機關
    函請原舉發機關調查仍認違規事實明確，遂於九十八年一月
    十五日依道路交通管理處罰條例第四十三條第一項第三款、
    第五項前段、處理細則第四十三條、第四十四條暨基準表之
    規定，以北市裁罰字第裁二二－ΑＥＷ一六六七○六號裁決
    書裁處受處分人罰鍰六千元及施以道安講習，並依道路交通
    管理處罰條例第六十三條第一項第三款（漏引第一項第三款
    ）記違規點數三點在案。
三、本件聲明異議意旨詳如後附之聲明異議狀影本所載。
四、訊據受處分人於前開時、地，因其所有車號ＣＹＥ－五○八
    號重型機車，為執勤員警認有造成噪音，經移請檢測後發覺
    超過噪音標準，遂掣單舉發等情並不否認，惟辯稱：該重型
    機車雖然有改裝排氣管，但是噪音只有超出一點點而已，該
    車是在九十五年三月左右買的，是一二五ＣＣ，車的噪音是
    八十七點九，噪音污染與改裝的處罰差很多，其雖然有改裝
    ，而排氣管的聲音比較大聲，但是沒有造成噪音云云。
五、經查：本件受處分人所騎乘上開重型機車之噪音審驗值為新
    車型審驗合格證明文件（噪音合格證明編號Ａ五Ｍ四○五－
    Ｇ○八－Ａ六號）車型係九十五年度車型資料，國產機車，
    山葉ＣＹＧＮＵＳ－Ｘ  ＮＸＣ一二五Ｅ  一二四ＣＣ  Ｃ
    ＶＴ速克達其原地噪音檢驗值八十二ｄＢ（Ａ），則使用中
    車輛噪音管制標準值為八十七ｄＢ（Ａ），有臺北市政府環
    境保護局衛生稽查大隊使用中機動車輛噪音稽查工作紀錄單
    、行政院環境保護署公布之九十五年度車輛噪音車型資料、
    及車號ＣＹＥ－五○八號機車車籍查詢資料等在卷可參。又
    受處分人騎乘上開車輛，於前揭時、地，經警會同臺北市環
    保局人員使用合格噪音計儀器施以檢測，測得該車平均最大
    噪音量為八十七點九ｄＢ（Ａ）之事實，為受處分人所不爭
    執，並有臺北市政府環境保護局衛生稽查大隊使用中機動車
    輛噪音稽查工作紀錄單、經濟部標準檢驗局之噪音計檢定合
    格證書（有效期限至九十八年十一月三十日）在卷可證。參
    以倘非受處分人當時騎乘車輛發出之音量明顯大於一般車輛
    ，應不致引起員警注意而予舉發。是受處分人於前揭時、地
    ，騎乘之上開車輛，發出聲響已逾噪音管制標準，且客觀上
    足使一般人難以忍受程度，已造成噪音之事實甚為明確。再
    者，原處分機關係以拆除消音器以外方式造成噪音為由裁處
    ，受處分人卻辯稱其並沒有拆除消音器僅係改裝排氣管，故
    聲音比較大，並沒有造成噪音云云聲明異議，自無理由。又
    道路交通管理處罰條例第四十三條第一項第三款所定造成噪
    音之「其他方式」，本屬概括規定，即凡以拆除消音器以外
    之方式，造成噪音之行為，均屬該條文之規範範圍。受處分
    人雖主張本件僅構成消音器改裝（消音器設備不全）之違規
    行為，然其所騎乘機車既已造成噪音，姑不論是否因消音器
    改裝（消音器設備不全）所致，顯非單純違反道路交通管理
    處罰條例第十六條第一項第二款規定，而係構成汽車駕駛人
    駕駛汽車有以拆除消音器以外之方式造成噪音之違規行為。
    本件事證明確，受處分人確有前開違規行為堪以認定。
六、綜上所述，本件受處分人於前揭時、地，騎乘上開車輛以拆
    除消音器以外之其他方式造成噪音之違規行為，洵堪認定。
    原處分機關據以裁處，於法有據，是本件異議為無理由，應
    予駁回。
據上論斷，依道路交通案件處理辦法第十九條，裁定如主文。
中    華    民    國    98    年    10    月    30    日
                  交通法庭  法  官  黃紹紘
以上正本證明與原本無異。
如不服本裁定，應於送達後5日內，向本院提出抗告狀。
                            書記官  陳靜君
中    華    民    國    98    年    11    月    9     日


司法院資訊處製作；財團法人民間司法改革基金會備份。
